臺北高等行政法院判決
　　　　　　　　　　　　　　　　　　 95年度訴字第04349號
　　　　　　　　　　　　　　　.
原　　　告　甲○○○
訴訟代理人　陳啟昌　律師
被　　　告　臺北縣政府稅捐稽徵處
代　表　人　乙○○（處長）
訴訟代理人　丙○○
　　　　　　丁○○
　　　　　　戊○○
上列當事人間因地價稅事件，原告不服臺北縣政府中華民國95年
10月13日北府訴決字第0950505938號訴願決定，提起行政訴訟。
本院判決如下：
　　主  文
原告之訴駁回。
訴訟費用由原告負擔。
　　事  實
一、事實概要：
    原告所有坐落臺北縣蘆洲市○○段827地號土地（下稱系爭
    土地），面積4009.73平方公尺,持分：全，原課徵田賦。被
    告所屬三重分處於91年清查農地時，查獲全未作農業使用，
    應自92年度起改按一般用地稅率課徵地價稅。原告於93年移
    轉系爭土地1/2持分與其配偶褚明男。嗣被告所屬三重分處
    依原告94年6月8日書立之切結書聲明於89年7月1日出租予千
    源特殊金屬有限公司（下稱千源公司），遂以94年9月8日
    北稅重一字第0940026286號函補徵系爭土地90年至93年地價
    稅（90年、91年新臺幣【下同】414,327元、393,847元，並
    按92年、93年短徵之差額面積200平方公尺【被告92、93年
    地價稅開徵時，建檔錯誤，將系爭土地面積4009.73平方公
    尺，誤建為3809.73平方公尺】，依原告92年持分全、93年
    持分1/2，補徵地價稅27,400元、4104元）。被告所屬三重
    分處再向林務局航空測量所取得系爭土地88年6月11日攝影
    之空照圖，查得系爭土地自88年6月起即未作農業使用，遂
    再以94年10月3日北稅重一字第0940030543號函補徵系爭土
    地89年地價稅409,046元。原告不服，申請復查，未獲變更
    ，提起訴願，亦遭駁回，遂向本院提起本件行政訴訟。
二、兩造聲明：
　　(一)原告聲明：
      1.訴願決定、復查決定及原處分均撤銷。
      2.訴訟費用由被告負擔。
　　(二)被告聲明：
      1.駁回原告之訴。
      2.訴訟費用由原告負擔。
三、兩造陳述：
　　(一)原告主張：
      1.系爭土地實際迄原告於89年4至6月另興建鐵皮屋面積約
        515平方公尺，於89年7月1日出租部分予千源公司前，
        全部原係作農業用途，而89年7月1日至91年間除出租予
        千源公司部分面積約515.4平方公尺外，其餘3千餘平方
        公尺之土地面積仍係作為農業用途，至91年農地清查後
        亦仍尚有約200平方公尺之面積係供鄰近土地農業通行
        之用。蓋查：
        (1)林務局航空測量所於88年6月1日之航照圖中雖顯示
          827地號土地上有部分面積搭建鐵皮屋，惟此實際原
          為早期農用而搭建，於87、88年間為養植菇類，置放
          農用機具之遮雨棚，遮雨棚並無接電且四周均裸露通
          風，位置在827地號土地之中段部分，就有關養植菇
          類之事實，可請當時曾幫忙原告處理養植菇類事務之
          原告之兄弟余盛（住北縣五股鄉○○路○段118巷17
          號）到庭作證說明。而此部分棚架於88年9月間曾拆
          除，改種植蔬菜類之農產品，後來又改建鐵皮屋，目
          前現分編門牌為中山一路355號及中山一路355之1號
          。至原告出租予千源公司之鐵皮屋係89年間始興建，
          面積約為515.4平方公尺，現編門牌為永安南路一段
          132號，此鐵皮屋於88年林務局進行航照時，尚不存
          在，位置與航照時已存在之鐵皮屋亦不同，故被告將
          原告嗣後興建出租千源之鐵皮屋，與航照時已存在為
          養殖菇類，置放農用機具搭建之遮雨棚混為一談，所
          為認定已與事實不符。
        (2)又航照圖中雖有部分土地搭建有棚架建物，然該棚架
          建物仍為農用已如前述，被告所稱系爭土地其餘面積
          未作農業使用之事實，尚有林務局航空測量所於88年
          6月1日之航照圖為證云云等語，卻不知其係如何僅依
          一紙模糊不清之航照圖得為系爭土地其餘面積未作農
          業使用之事實認定？故被告所稱系爭土地其餘面積未
          作農業使用乃係其片面想像，而與事實不符，則其據
          此毫無根據片面錯誤認定，而逕將系爭土地自89年起
          改徵一般地價稅之處分，致損及原告之合法權利，即
          有違法不當之處。
        (3)系爭827地號土地總面積為4009.37平方公尺，除千源
          公司承租之鐵皮屋面積約515.4平方公尺，及農耕道
          路約200平方公尺外，尚有約3294平方公尺之土地，
          88年9月間至91年間曾改種植疏菜類之農產品，並曾
          豢養數隻羊兒，此有前提出原告夫婦與孫兒至該處餵
          養羊兒之照片可參，故90年、91年間系爭土地僅有約
          8 分之1土地面積非農用，其餘面積均尚作農業用途
          ，94年6月8日切結書是原告另案因系爭土地申報土地
          增值稅案件，被告要求原告到場說明，承辦人員指示
          原告需附上千源公司承租鐵皮屋之證明，以及鐵皮屋
          於何時起興建於何地號土地之切結書，因千源公司書
          立之證明書未載明地號，因此由原告書立切結書，其
          內容主要係證明千源公司所承租之鐵皮屋是起造於登
          記總面積為4009.37平方公尺之蘆洲中山段827地號土
          地上，及表明「雖於89年7月1日出租予千源特殊金屬
          有限公司，但於89年1月28日前確為農業使用，如有
          不實願負法律責任。」等語，乃對非農業使用之時間
          點係在89年1月28日之後，然被告曲解原告切結書之
          內容，誤認原告承認系爭土地全部面積均自89年7 月
          1日起即出租千源公司作非農業用途，此項認定乃與
          事實不符，自宜將全部土地面積依農業用途與非農業
          用途之比例作為課稅標準，始符公平及比例原則。
      2.被告系爭土地於92年、93年間短徵200平方公尺面積之
        地價稅，係因當時清查現場之承辦人同意扣除道路用地
        部分面積所致，非屬短徵，應無再行補徵之理。蓋查：
        (1)系爭土地係因91年進行農地清查時，當時至現場辦理
          清查之承辦人同意原告要求應扣除道路用地部分面積
          之主張，然因原告當時並未留下承辦人之姓名，故無
          法提供鈞院傳訊，然就此事實可請被告提供當初辦理
          清查之承辦人姓名、地址供鈞院傳訊到庭，以明當初
          是否果有同意扣除道路面積不予計入課稅之事實。
        (2)被告所屬三重分處於91年9月24日北縣稅重二字第
          0910056232 號函通知原告，原告對該分處現場勘查
          所認定變更使用之面積及事實未提出異議，係因誤認
          該函乃針對興建鐵皮屋出租予千源公司之部分而為，
          又誤認通知上所載面積僅係單純表明系爭土地之面積
          ，未思及被告將土地全部面積與千源公司鐵皮屋面積
          作非農業使用面積混為一談之差異，致未依法提出異
          議，然究不能僅憑原告未對該通知函異議之事實，即
          不顧現場實際使用狀況而認定系爭土地全部未作農用
          。
        (3)95年間三重分處派員至現場勘查，所取得現場照片及
          紀錄，僅能證明於95年勘查時之現場狀況，不足為逆
          推回溯先前非農業使用使用狀況之依據。
        (4)申請人所有土地，依規定向農業主管機關申請認定係
          供與農業經營不可分離之使用，其目的係將原課徵一
          般地價稅，但實際符合法令規定供與農業經營不可分
          離使用之土地，其地價稅比照農業用地減免，改徵田
          賦，故若原即屬主管機關認定供農業使用、且已免徵
          地價稅，而課徵田賦之土地，自無向主管機關申請認
          定係供與農業經營不可分離之使用之必要，此於理甚
          明。今原告所有系爭土地於92年以前，稅捐機關本均
          認係且供農業使用，當時即無就該地號土地申請認定
          係供與農業經營不可分離之使用必要，故被告於92年
          以後始變更認定系爭土地非屬農用，卻又謂原告於89
          年至92年間，未就其中200平方公尺農耕道路向其申
          請認定係供與農業經營不可分離之使用，而拒絕認定
          此部分土地於該期間屬農用之事實，其於邏輯上亦有
          明顯不合理之處。況且，如原告於91年農業清查時有
          向被告承辦人反應扣除農耕道路面積屬實，則原告於
          現場之反應主張，亦應可視為已有提出申請認定係供
          與農業經營不可分離之使用，且經該承辦人同意認定
          之適用才是云云。
      3.提出被告94年5月12日函、94年6月8日證明書及切結書
        、農耕小道照片暨說明、被告檔案資料房屋稅籍證明書
        、被告94年9月12日號函、及95年1月2日號函、原告95
        年1月10日回覆報告鐵皮屋於88年9月間全部拆除及重建
        依據、原告93年至95年地價稅繳納憑單、改種植蔬菜菜
        園照片、財政部89年8月4日台財稅字第0890454918號函
        等件影本為證。
　　(二)被告主張：
      1.系爭土地為都市計畫編定之農業區原課徵田賦，被告所
        屬三重分處於91年進行農地清查時查獲系爭土地之全部
        面積4009.73平方公尺未作農業使用，而係興建鐵皮屋
        並供千源公司使用（門牌號碼：蘆洲市○○○路○段132
        號），遂以91年9月24日北縣稅重二字第0910056232 號
        函通知原告，自查獲當年度（91年）起改按一般用地課
        徵地價稅，並通知原告如有異議，於文到15日內檢附有
        關證件提出申覆，而原告對上開通知函所認定之變更使
        用事實並未提出異議。然查被告所屬三重分處上開通知
        函，所記載之應自「91年」起按一般土地課徵地價稅，
        固然與財政部上揭79年6月18日台財稅第000000000 號
        函釋：「課徵田賦之農業用地，在依法辦理變更用地編
        定或使用分區前，變更為非農業使用者，應自實際變更
        使用之次年期起改課地價稅。」規定不符，惟查，被告
        所屬三重分處於91年課徵地價稅時並未將系爭土地更檔
        改課地價稅，仍維持課徵田賦，迄92、93年地價稅開徵
        時，又建檔錯誤，誤將系爭土地應改課之全部面積
        4009.73平方公尺建檔為3809.73平方公尺，致系爭土地
        應繳納地價稅之面積於92年短徵200平方公尺（持分：
        全），另93年短徵100平方公尺（剩餘持分：1/2）。是
        以，被告所屬三重分處嗣於94年查得系爭土地上所興建
        之鐵皮屋早自89年7月1日起即出租予千源公司作營業使
        用，並取得承租人千源公司89年至91年各類所得扣繳暨
        免扣繳憑單影本3紙及原告94年6月8日書立之切結書影
        本附案佐證，即於核課期間內以94年9月8日北稅重一字
        第0940026286號函補徵系爭土地全部面積90年至91年地
        價稅，依次為414,327元、393,847元，並按系爭土地92
        年至93年短徵之差額面積（宗地面積4009.73平方公尺
        －92年改課建檔有誤面積3809.73平方公尺＝短徵面積
        200平方公尺）依其各該年度所有之持分比例補徵地價
        稅額2萬7,400元（持分：全）、4,104元（剩餘持分：
        1/2），並無不合。
      2.被告所屬三重分處嗣再依林務局農林航空測量所88 年6
        月11日攝影之空照圖，查得系爭土地自88年6月起即未
        作農業使用，乃再以94年10月3日北稅重一字第
        0940030543號函補徵系爭土地之全部面積89年地價稅
        409,046元，亦無違誤。原告主張農地並非全部非農用
        云云。查系爭土地自88年6月起即未作農業使用，迄至
        被告所屬三重分處95年3月31日再派員勘查，仍無作農
        業使用之情形，此有林務局農林航空測量所88年6月11
        日攝影之空照圖、被告所屬三重分處91年9月24日北縣
        稅重二字第0910056232號函影本及95年3月31日會勘紀
        錄表等附案可證。從而，原核定以系爭土地之全部面積
        補徵89年至91年地價稅，依次為409,046元、414,327元
        、393,847元，並按92年至93年短徵面積依原告各該年
        度所有之持分比例補徵地價稅額27,400元（持分：全）
        、4,104元（剩餘持分：1/2），洵屬有據。
      3.原告主張88年6月11日之航照圖雖顯示系爭土地上有部
        分面積搭建鐵皮屋，惟搭建之鐵皮屋為早期農用而搭建
        ，係作養殖菇類、曬榖及農用機具等使用，遮雨棚並無
        接電且四周裸露通風，並於88年9月間全部拆除回復農
        用種植蔬菜；又系爭土地面積4009.73平方公尺，扣除
        千源承租之鐵皮屋建屋之基地面積515.4平方公尺，剩
        餘3494.73平方公尺，全部種植蔬菜類之農產品云云。
        經查，本件依林務局農林航空測量所88年6月1日之航照
        圖顯示，系爭土地上有遮雨棚並未作農業使用，且嗣後
        被告就系爭土地88年6月1日之航照圖及89年至93年間歷
        年之航照圖比較結果，均顯示系爭土地自88年6月1日起
        至93年間均有搭建鐵皮屋，且鐵皮屋之外觀、形狀上就
        航照圖觀之，並無不同，顯見系爭土地自88年起即未作
        農業使用。至原告主張於88年9月間全部拆除遮雨棚回
        復農用種植蔬菜之情事，按改制前行政法院著有36年判
        字第16號判例，是原告應就其主張負舉證責任，以實其
        說。又被告所屬三重分處於91年辦理田賦清查時亦就系
        爭土地全部面積4,009.73平方公尺已變更使用之清查結
        果，以91年9月24日北縣稅重二字第0910056232號函（
        參原處分卷第4頁）通知原告，其對被告所屬三重分處
        現場勘查所認定變更使用之面積及事實並未提出異議；
        且原告於94年6月8日出具之切結書，亦自承系爭土地全
        部面積4,009.73平方公尺自89年1月28日起出租予千源
        公司使用（參原處分卷第10頁）；再者，被告所屬三重
        分處於95年3月31日派員至現場勘查結果，系爭土地仍
        為鐵皮屋使用（門牌編號：永安南路1段132號、中山一
        路355號及中山一路355號之3），並無任何作農業使用
        之跡象，亦有會勘紀錄表（參原處分卷第54頁）及照片
        10幀附卷（參原處分卷第49-53頁）可參，以上均足證
        系爭土地之全部面積已變更未作農業使用。
      4.原告另主張系爭土地於92年、93年間短徵200平方公尺
        面積之地價稅，係因當時清查現場之承辦人同意扣除道
        路用地部分面積所致云云。
        經查，被告並未就200平方公尺道路使用部分有核定減
        免系爭年度地價稅之行政處分予原告，是其主張，核不
        足採。是以，被告按92年至93年短徵之差額面積（宗地
        面積4009.73平方公尺－92改課建檔有誤面積3809.73
        平方公尺＝短徵面積200平方公尺）依原告各該年度所
        有之持分比例補徵地價稅額27,400元（持分:全）、
        4,104（剩餘持分:1/2），並無違誤。且本件縱如原告
        主張系爭土地中有200平方公尺係為農耕道路，惟依土
        地稅法施行細則第24條第1項第4款及土地稅減免規則第
        9條、第24條第1項規定，原告就農耕道路面積部分既未
        向被告申請認定係供與農業經營不可分離之使用，自非
        可自認係供與農業經營不可分離之「農路」使用，而有
        課徵田賦之適用，又原告亦未依前開土地稅減免規則之
        規定，提出無償供公共使用免徵地價稅之申請，自亦無
        該規則第9條免徵地價稅之適用。（鈞院96年度簡字第
        00017號判決參照）等語。
      5.提出臺北縣政府95年4月12日北府農牧字第0950198067
        號函等件影本為證。
　　理  由
一、按「已規定地價之土地，除依第22條規定課徵田賦者外，應
    課徵地價稅。」；「非都市土地依法編定之農業用地或未規
    定地價者，徵收田賦。但都市土地合於左列規定者亦同：一
    、依都市計畫編為農業區及保護區，限作農業用地使用者。
    」，土地稅法第14條及第22條第1 項第1 款各定有明文。次
    按「稅捐之核課期間，依左列規定：…。二、依法應由納稅
    義務人實貼之印花稅，及應由稅捐稽徵機關依稅籍底冊或查
    得資料核定課徵之稅捐，其核課期間為5 年。…。在前項核
    課期間內，經另發現應徵之稅捐者，仍應依法補徵或並予處
    罰，在核課期間內未經發現者，以後不得再補稅處罰。」，
    稅捐稽徵法第21條第1 項第2 款及第2 項各定有明文。又財
    政部79 年6月18日台財稅字第000000000 號函釋略以，課徵
    田賦之農業用地，在依法辦理變更用地編定或使用分區前，
    變更為非農業使用者，應自實際變更使用之次年期起改課地
    價稅等語。該函釋核與相關法規，並無不合。
二、前揭事實概要所載各情，為兩造所不爭，且有上開各該函文
    、原處分、復查決定書及訴願決定書等件影本附原處分卷及
    訴願機關卷可稽。依前述兩造主張之意旨，本件兩造間之爭
    點厥為：
    (一)被告補徵89年度至91年度系爭土地之地價稅，有無違誤？
    (二)被告補徵92年、93年短徵之差額面積200平方公尺之地價
      稅，有無違誤？
三、被告補徵89年度至91年度系爭土地之地價稅，有無違誤？
    (一)經查，系爭土地為都市計畫編定之農業區，原課徵田賦，
      被告所屬三重分處嗣於94年查得系爭土地上所興建之鐵皮
      屋早自89年7 月1 日起即出租予千源公司作營業使用，有
      承租人千源公司89年至91年各類所得扣繳暨免扣繳憑單影
      本3 紙及原告94年6 月8 日書立之切結書等件影本附原處
      分卷（第6 至10頁）可稽，即於核課期間內以94年9 月8
      日北稅重一字第0940026286號函補徵系爭土地全部面積90
      年至91年地價稅，依次為414,327 元、393,847 元，並無
      不合。又被告所屬三重分處嗣再依林務局農林航空測量所
      88 年6月11日攝影之空照圖，查得系爭土地自88年6 月起
      即未作農業使用，該分處乃再以94年10月3 日北稅重一字
      第0940030543號函補徵系爭土地之全部面積89年地價稅
      409,046 元，亦無違誤。
    (二)原告雖主張88年6 月11日之航照圖雖顯示系爭土地上有部
      分面積搭建鐵皮屋，惟搭建之鐵皮屋為早期農用而搭建，
      係作養殖菇類、曬榖及農用機具等使用，遮雨棚並無接電
      且四周裸露通風，並於88年9 月間全部拆除回復農用種植
      蔬菜；又系爭土地面積4009.73 平方公尺，扣除千源承租
      之鐵皮屋建屋之基地面積515.4 平方公尺，剩餘3494.73
      平方公尺，全部種植蔬菜類之農產品云云。惟查，系爭土
      地自88年6 月起即未作農業使用等情，有林務局農林航空
      測量所88年6 月11日攝影之航照圖影本附原處分卷（第19
      至20頁）可證。且嗣被告就系爭土地88年6 月11日之航照
      圖及89年之後歷年之航照圖比較結果，均顯示系爭土地自
      88年6 月11日起至有搭建鐵皮屋，且鐵皮屋之外觀、形狀
      上就航照圖觀之，並無不同等情，有該等航照圖影本附本
      院卷（第105 至106 頁）及原處分卷（第20頁、第48頁）
      可稽，足證系爭土地自88年起即未作農業使用。而原告主
      張88年間系爭土地仍有供養殖菇類等農業使用云云，惟自
      承未能提出銷售農產品之證據資料（見本院96年10月11日
      言詞辯論筆錄第2 至3 頁）；又其諉稱菇類均供自家食用
      云云，以其前開所述農用土地面積之大，亦不合常情。原
      告上開主張，核不足採。
四、被告補徵92年、93年短徵之差額面積200平方公尺之地價稅
    ，有無違誤？
    原告主張系爭土地於92年、93年間短徵200 平方公尺面積之
    地價稅，係因當時清查現場之承辦人同意扣除道路用地部分
    面積所致云云。經查，被告所屬三重分處於91年進行農地清
    查時查獲系爭土地之全部面積4009.73 平方公尺未作農業使
    用，而係興建鐵皮屋並供千源公司使用（門牌號碼：蘆洲市
    ○○○路1 段132 號），遂以91年9 月24日北縣稅重二字第
    0910056232號函通知原告，自查獲當年度（91年）起改按一
    般用地課徵地價稅，並通知原告如有異議，於文到15日內檢
    附有關證件提出申覆，而原告對上開通知函所認定之變更使
    用事實並未提出異議等情，為原告所不否認。被告所屬三重
    分處上開通知函，所記載之應自「91年」起按一般土地課徵
    地價稅，與財政部79年6 月18日台財稅第000000000 號有關
    課徵田賦之農業用地，在依法辦理變更用地編定或使用分區
    前，變更為非農業使用者，應自實際變更使用之次年期起改
    課地價稅之函釋，雖有不符；惟被告所屬三重分處於91年課
    徵地價稅時並未將系爭土地更檔改課地價稅，仍維持課徵田
    賦，迄92、93年地價稅開徵時，因建檔錯誤，將系爭土地應
    改課之全部面積4009.73 平方公尺誤為3809.73 平方公尺，
    致系爭土地應繳納地價稅之面積於92年短徵200 平方公尺（
    持分：全），另93年短徵100 平方公尺（剩餘持分：1/2 ）
    。被告乃於核課期間，按92年至93年短徵之差額面積（宗地
    面積4009.73 平方公尺－92改課建檔有誤面積3809.73 平方
    公尺＝短徵面積200 平方公尺）依原告各該年度所有之持分
    比例補徵地價稅額27,400元（持分: 全）、4,104 （剩餘持
    分:1/2），並無違誤。原告雖主張系爭土地於92年、93年間
    短徵200 平方公尺部分，係當時被告清查現場之承辦人同意
    扣除道路用地部分面積所致云云，惟對於被告機關何人同意
    扣除該部分面積不予徵收地價稅一節，則自承不知該承辦人
    之姓名，故無法提供本院傳訊等語。是以原告上開主張，並
    未舉證以實，亦不足採。
五、本件事證已臻明確，原告復聲請傳訊證人即原告之兄弟余盛
    云云，核無必要，併此說明。
六、從而，被告所屬三重分處補徵系爭土地89年地價稅409,046
    元、90年至93年地價稅（90年、91年為414,327 元、
    393,847 元，並按92年、93年短徵之差額面積200 平方公尺
    ，依原告92年持分全、93年持分1/2 ，補徵地價稅27,400元
    、4104元），於法並無違誤。復查及訴願決定遞予維持，亦
    無不合。原告徒執前詞，訴請撤銷，為無理由，應予駁回。
據上論結，本件原告之訴為無理由，依行政訴訟法第98條第1項
前段，判決如主文。
中　　華　　民　　國　　96　　年　  10　　月　 25  　 日
                       第五庭審判長法  官　張瓊文
                                   法  官  胡方新
                                   法  官  蕭忠仁
上為正本係照原本作成。
如不服本判決，應於送達後20日內，向本院提出上訴狀並表明上
訴理由，如於本判決宣示後送達前提起上訴者，應於判決送達後
20日內補提上訴理由書（須按他造人數附繕本）。
中　　華　　民　　國　　96　　年　  10　　月　 25  　 日
                                   書記官  蕭純純
